臺灣高等法院臺中分院刑事裁定　　　　　　　　　　　　　九十年度抗更字第九號
　　再審聲請人
　　即受判決人　甲○○
右列聲請人因貪污案件，對於最高法院八十一年度台上字第七十六號中華民國八十一
年一月十一日確定判決（台灣高等法院台中分院八十年度上訴字第三一五號台灣彰化
地方法院八十年度訴字第三九一號、臺灣彰化地方法院檢察署七十九年度偵字第三０
六九、三０七０號）聲請再審，本院裁定如左：
    主      文
再審之聲請駁回。
    理      由
一、按再審係對於確定判決事實錯誤所為之救濟方法，故對最高法院實體確定判決聲
    請再審者，原則上由審理事實之第二審法院管轄，但其再審之聲請及管轄法院所
    為之調查裁判，仍應對最高法院之實體確定判決為之，始屬適法，合先敘明。
二、本件聲請意旨略以：
  (一)本件彰化縣芬園鄉公所休閒服請購之人為蔡有信，而非聲請人本人請購休閒服，
    原確定判決就此部分，未經盡職權調查之能事，而有誤認，故其判決當然為違背
    法令。
(二)依據彰化縣芬園鄉公所八十年十月三十日八十芬鄉秘字七四二七號函示：「經查
    關於台端七十八年八月底採購圖書館落成休閒服乙案，並無設定底價」。此係依
    據審計部七十八年八月十四日台審部伍字第二四二九四號函辦理：即營繕工程及
    購售房地產之稽察金額調整為新台幣三千萬元，購置定製變賣財物為新台幣一千
    五百萬元。至其他一般機關營繕工程及購售房地產為新台幣一千五百萬元、購置
    定製變賣財物為新台幣柒佰伍拾萬元。上項調整之稽察「一定金額」自七十八年
    八月十六日起實施。此有彰化縣芬園鄉公所函影本一份可證。故本件休閒服之採
    購，依法並無底價之設定。既無底價之設定，自無洩漏底價秘密之餘地，原確定
    判決認定聲請人有洩密行為，自屬違背法令。
  (三)本件實際參與比價之廠商為沙鹿西裝社，其何以變成吳美仁及其夫白周亮，就此
    一事實，亦未予查明深究。故本件應為沙鹿西裝社將標得之休閒服採購案，轉包
    與吳美仁及其夫白周亮供應。絕對不是吳美仁所開設晨軒西裝社標得該採購休閒
    服案。至於保管款、代收款之傳票則是淑女西裝社，惟此部分之付款則由蔡有信
    經手辦理，而其中一筆六萬元亦在蔡有信之帳戶內，亦有影本可證。茲法院審理
    中，就此均未對蔡有信予以追究，反而以無辜之聲請人為代罪羔羊，其判決顯然
    違法。
  (四)按聲請人之本職為芬園鄉公所村幹事，唯調兼總務工作，係屬臨時之兼職，而且
    這些總務之工作，為份外多餘之工作，其村幹事之本職，仍需克盡職守。本件休
    閒服之請購其承辦人為蔡有信，而請購單有數量及數字，為蔡有信所為，而偷蓋
    聲請人印章於其上，此有請購單上之蔡有信筆跡可以鑑定。故有關蔡有信在請購
    單上下其手，而冒充聲請人之印章，加蓋於其請購單上，但請購單上之筆跡，全
    非聲請人，而有蔡有信之筆跡，故主其事而上下其手、欺上瞞下之人為蔡有信，
    但歷審法院均未審究及此，其認事用法，均有違誤。
  (五)聲請人兼辦總務之工作，並無正式之調派令等公文；純屬情商，臨時額外兼辦性
    質，所以總務業務才不熟悉，致遭蔡有信乘機上下其手，而使聲請人蒙羞，但其
    行為人為蔡有信，而確定判決卻認定為聲請人所為，確係冤枉。
  (六)本件休閒服之請購，係由蔡有信主辦，並盜蓋聲請人之印章于請購單上，此有請
    購單之筆跡，確為蔡有信之筆跡，就可佐證係蔡有信所為。主辦者係盜蓋聲請人
    印章之蔡有信既然無事，原確定判決就此未予追究主辦之蔡有信，反而無辜被盜
    蓋印章之聲請人竟成代罪羔羊，顯屬冤曲。基上理由，原確定判決顯屬違背法令
    ，案已確定，且對被告不利，爰依刑事訴訟法第四百二十條第一項第六款之規定
    具狀陳述發見新事實、新證據之理由，聲請再審。
  (七)本件休閒服之採購，依現行法令，並無設定底價之明文，則該休閒服之採購既無
    底價之設定，自無由發生洩漏底價秘密之餘地。原確定判決認定聲請人有刑法第
    一把三十二條第一項之洩密罪，自屬其認定顯與事實（即法令規定）不符，而原
    確定判決自屬違背法令。
  (八)採購圖書館落成紀念品之作業，並非由聲請人所主管或監督之事務，純係由民間
    委託兼任圖書館建館主任委員之鄉長辦理，始由鄉長情商聲請人兼辦該業務，其
    業務並非公務，故原確定判決認聲請人對於主管事務圖利，而為有罪之判決，係
    屬未於審判期日予以詳加調查之違法。
三、按法院認為無再審理由，經以裁定駁回後不得更以同一原因聲請再審，刑事訴訟
    法第四百三十四條第二項定有明文。本件由聲請意旨及其所提出資料以觀，其中
    聲請人所提(二)、(七)即彰化縣芬園鄉公所八十年十月三十日八十芬鄉秘字第七四二
    七號函、是否洩漏底價秘密部分，業經本院九十年一月十五日以九十年度聲再字
    第十一號以「聲請人請人係該採購案之承辦人，對有無設定底價一節當無不知之
    理，何以聲請人須待偵查、一審、二審程序結束後，才想到要提出此一抗辯？則
    該鄉公所函之內容是否為事實，非經調查程序，不足以立即動搖原確定判決。且
    原確定判決認定聲請人有圖利行為，主要係基於其未為實質之比價，則縱未設定
    底價，亦不足以立即動搖原確定判決」等語，認為無再審理由予以裁定駁回，有
    該裁定影本附卷可稽。聲請人雖又提出芬園鄉公所七十八年九月十一日之支出傳
    票影本一紙及公庫支票影本二紙以為新證據，主張前開(八)「採購圖書館落成紀念
    品之作業，並非由聲請人所主管或監督之事務，純係由民間委託兼任圖書館建館
    主任委員之鄉長辦理，始由鄉長情商聲請人兼辦該業務，其業務並非公務」等語
    ，唯細繹本院八十四年十月四日八十四年度聲再字第二一八號裁定內容，聲請人
    業以提出「芬園鄉公所支出傳票、公庫支票影本」主張「其為彰化縣芬園鄉公所
    總務時，為慶祝該鄉圖書館落成贈與建館樂捐有功人員，奉命採購休閒服一千四
    百套，其所動支之費用乃全鄉熱心文化提升公益鄉民響應李耀東鄉長勸募號召自
    由樂捐而來，並非公款，經李鄉長指定專款專用模式處理，而將該款寄存代理公
    庫之芬園鄉農為信用部備提」、「上揭款項均係民款而非公款」、「聲請人縱因
    不諳總務法令，於承辦該項業務時，在行政程序上疏於注意或稍有違誤，亦屬行
    政責任範圍，應無適用圖利他人罪可言」，刑事訴訟法所謂再審經裁定駁回後，
    不得更以同一原因聲請者，係指就聲請再審之原因事實已為實體上之裁判而言（
    最高法院二十五年抗字第二九二號判例參照），則聲請人以相同證據主張「圖書
    館落成奉命採購休閒服、給付休閒服款項非公款」或「圖書館落成紀念品之採購
    非公務」既為同一原因事實，本院八十四年度聲再字第二一八號裁定以「聲請人
    所提出圖書館開幕典禮目錄表影本及芬園鄉公所支出傳票、公庫支票影本形式上
    觀察，尚難認可認為足以動搖原確定判決，自非茲所謂確實之新證據」駁回聲請
    人再審之聲請，並經本院九十年度聲再字第十一號以為「聲請人又以同一原因聲
    請再審，其聲請再審之程序顯屬違背規定」，而認無再審理由予以裁定駁回，亦
    有本院八十四年度聲再字第二一八號、九十年度聲再字第十一號刑事裁定影本在
    卷可稽。縱上所述，聲請人又以同一原因聲請再審，其聲請再審之程序顯屬違背
    規定，應予駁回。
四、其餘(一)、(三)、(四)、(五)、(六)部分：按刑事訴訟法第四百二十條第一項第六款所謂發
    現確實之新證據，係指該證據於事實審法院判決前已經存在，為法院、當事人所
    不知，不及調查斟酌，至其後始行發見，且就證據本身形式上觀察，固不以絕對
    不須經過調查程序為條件，但必須顯然可認為足以動搖原有罪確定判決，而為受
    判決人無罪、免訴、免刑或輕於原判決所認罪名之判決者為限。雖聲請人辯稱本
    件實際參與比價之廠商係沙鹿西裝社，應係沙鹿西裝社將標得之休閒服採購案，
    轉包予吳美仁及其夫白周亮，就此事實原審未予查明，且保管條、代收款之傳票
    則是淑女西裝社，此部分之付款均由蔡有信經手辦理，其中有一筆六萬元亦在蔡
    有信帳戶內，聲請人兼辦總務之工作是臨時兼辦性質，致遭蔡有信乘機上下其手
    ，冒充聲請人之印章加蓋於其請購單上，但該請購單上之筆跡並非聲請人所有，
    而係蔡有信之筆跡，原確定判決就此未予追究主辦之蔡有信，其認事用法均有違
    誤云云，但查聲請人於原確定判決自承由伊「找上吳美仁」；吳美仁於第一審審
    理時亦供稱：「是總務甲○○打電話給我，問我有無賣休閒服，叫我拿三張估價
    單、三件休閒服去鄉公所給他參考」（見第一審卷第三十四頁反面、第三十五頁
    ）；「他說每件大約一百五十元」（見第一審卷第三十七頁）；此業經最高法院
    院八十一年度台上字第七六號刑事確定判決認定明確，而聲請人所稱應係沙鹿西
    裝社，私下轉包予吳美仁及白周亮云云，無非其個人推測之詞，並未舉出任何具
    體之新事證以供審酌，更與吳美仁上開供詞所稱係聲請人找她要伊拿三張估價單
    之經過不符，由其形式上觀察亦不足以影響原確定判決之認定。再就請購單之印
    章是否係蔡有信未經授權所盜蓋，付款是否係蔡有信，聲請人是否臨時兼差性質
    ，與本件休閒之採購係由聲請人經辦及其實際未經比價程序之事實認定不生影響
    ，且蔡有信是否未經聲請人之授權，盜蓋其印章，有無上下其手，勢非經相當期
    日之調查，不足以查明其真象，由其證據本身形式上觀察顯不足以動搖原確定判
    決，亦未必能使聲請人受無罪、免訴、免刑或輕於原判決所認罪名之判決，與再
    審事由所謂確實之新證據要件不合。
五、據上論斷，應依刑事訴訟法第四百三十四條裁定如主文。
中      華      民      國      九十一  年      二      月      二十七  日
                                臺灣高等法院臺中分院刑事第四庭
                                      審判長法  官  洪  耀  宗
                                            法  官  江  德  千
                                            法  官  劉  登  俊
右正本證明與原本無異。
如不服本裁定，應於裁定送達後五日內向本院提出抗告狀。
                                            書記官  鄧  智  惠
中      華      民      國      九十一  年      三      月      四      日
                                                                        Ａ
